臺灣高等法院刑事判決
108年度上易字第2032號
上  訴  人  
即  被  告  吳素妍  




選任辯護人  朱健興律師(扶助律師)                        
上列上訴人因竊盜案件，不服臺灣臺北地方法院107年度易字第1
126號，中華民國108年9月9日第一審判決（起訴案號：臺灣臺北
地方檢察署107年度偵字第14947號），提起上訴，本院判決如下
：
    主  文
上訴駁回。
    事  實
一、吳素妍於民國107 年5 月22日下午3 時43分許，騎乘三輪車
    行經位於臺北市○○區○○街0 段00號之FRIDAYS餐廳旁，見昇
    宏昌工程有限公司（下稱昇宏昌公司）所有而由李震緯所管
    領之全新冰淇淋冰箱暫放置於路旁，無人看管之際，竟意圖
    為自己不法之所有，基於攜帶兇器竊盜之犯意，攜帶客觀上
    足以對於人之生命、身體、安全構成威脅，可供兇器使用之
    不詳工具，將前揭冰箱之電線2 條剪斷而竊取之（毀損部分
    未據告訴），並徒手竊取冰箱之鐵架2 個得逞，隨即騎乘三
    輪車離去。嗣經警獲報後調閱監視器錄影畫面，始循線查悉
    上情。
二、案經李震緯訴請臺北市政府警察局萬華分局移送臺灣臺北地
    方檢察署檢察官偵查起訴。
    理  由
壹、證據能力
一、按被告以外之人於審判外之陳述，雖不符刑事訴訟法第159
    條之1 、159 條之2 、159 條之3 、159 條之4 等規定，而
    經當事人於審判程序同意作為證據，法院審酌該言詞陳述或
    書面陳述作成時之情況，認為適當者，亦得為證據。當事人
    、代理人或辯護人於法院調查證據時，知有第159 條第1 項
    不得為證據之情形，而未於言詞辯論終結前聲明異議者，視
    為有前項之同意，刑事訴訟法第159 條之5 定有明文。本案
    當事人及辯護人就本判決所引供述證據方法之證據能力，於
    言詞辯論終結前均未異議，而經本院審酌各該證據方法之作
    成時，並無其他不法之情狀，均適宜為本案之證據，依刑事
    訴訟法第159 條之5 之規定，有證據能力。
二、其餘資以認定本案犯罪事實之非供述證據，亦查無違反法定
    程序取得之情形，依刑事訴訟法第158條之4反面規定，應具
    證據能力。
貳、實體方面
一、訊據被告吳素妍矢口否認有何加重竊盜之犯行，辯稱：伊忘
    記案發當日人在哪裡，伊沒偷冰箱鐵架，監視器錄影畫面中
    所攝得騎乘三輪車之人並非伊云云。其選任辯護人為其辯稱
    ：告訴人李震緯及賴譽中之證詞只能證明被告有疑似在案發
    地點出沒，本件沒有監視器畫面、目擊證人，只有難辨、疑
    似被告之照片，本案證據資料不足以排除合理懷疑而認定被
    告涉犯本件犯行云云。惟查：
  ㈠證人即告訴人李震緯於偵查中證稱：伊當時要送全新之冰箱4
     台至火鍋店，當時將2 台冰箱送進電梯，1 台放電梯口，
    另1 台放外面，下樓時發現放外面冰箱2 條電線被剪斷，切
    口很整齊，冰箱內鐵架不見等語（見臺灣臺北地方檢察署10
    7 年度偵字第14947 號偵查卷第27頁）；於原審審理時證稱
    ：伊當天先送冰箱上樓安裝，裝完後下樓發現另1 台全新的
    冰箱內2 個鐵架及電線都不見，電線有整齊的切口，應該是
    遭剪斷的，之後伊報警處理，監視器畫面有看到被告騎乘三
    輪車，三輪車上有放冰箱的鐵架，在店家門口看到被告在附
    近走來走去，伊沒看過被告，是警察有遇到被告，監視器畫
    面中三輪車上放置遭竊之鐵架等語（見原審107 年度易字第
    1126號卷第179 至185 頁），又觀諸告訴人提出之遭剪斷之
    冰箱電線及與遭竊冰箱相同款式之冰箱鐵架照片（見原審10
    7 年度易字第1126號卷第205 至208 頁），遭竊之冰箱電線
    ，其斷裂處缺口甚為平整，其內之銅線並無經拉扯而成不規
    則外露之情，倘以徒手方式強行扯斷，理應不會呈現此種外
    層包覆之塑膠與其內之銅線平整切齊之情況，上開冰箱之電
    線應確係遭不詳利器剪斷無訛。是依告訴人之證述及前揭照
    片，可證告訴人所置放之全新冰箱遭人以不詳利器剪斷電線
    2 條後竊取之，並徒手竊走該冰箱內之鐵架2 枚，應堪認定
    。
  ㈡依卷附監視器錄影畫面截圖可知（見前揭偵查卷第13頁背面
    、第14、19頁），在告訴人暫放冰箱處，有1 名光頭、身型
    粗壯且穿著無袖藍灰色汗衫之男子，推著三輪車往告訴人放
    置冰箱處前進，該三輪車上放置藍色袋子及紙箱，之後該名
    男子騎乘三輪車經過昆明街與武昌街2 段路口，再轉入漢口
    街2 段90巷，續往忠孝西路2 段與環河南路1 段路口前進，
    再續往環河北路方向移動，該三輪車上堆疊有告訴人所指遭
    竊之鐵架2 枚，其上再塞有藍色袋子等情。是以不詳利器剪
    斷告訴人所置冰箱電線2 條後竊取之，並徒手竊走該冰箱內
    之鐵架2 枚之人，即為該名光頭且身型壯碩，當時身著藍灰
    色之無袖汗衫，並騎乘三輪車之人。
  ㈢證人即員警賴譽中於原審審理中證稱：伊從監視器錄影畫面
    確認三輪車行進方向後，在翌日下午3 時許，在西寧南路與
    武昌街2 段路口看到被告騎乘三輪車，伊認為與監視器畫面
    中人一模一樣，且與案發地相距約僅50公尺，請被告回派出
    所製作筆錄，製作完筆錄後，伊陪同被告返回停放三輪車處
    ，偵查卷第12頁為當時密錄器截圖畫面等語（見原審107 年
    度易字第1126號卷第186 至195 頁）。於密錄器截圖畫面清
    楚攝得被告之面貌，被告為光頭且身型壯碩，當時亦身著藍
    灰色之無袖汗衫，與監視器錄影畫面截圖中竊取冰箱鐵架者
    之外貌特徵完全相同，且密錄器截圖中亦可見被告所使用之
    三輪車，亦與監視器錄影畫面截圖之三輪車相似，足認被告
    即為監視器錄影畫面中光頭且身型壯碩，當時身著藍灰色之
    無袖汗衫，並騎乘三輪車之人無誤，是竊取上揭冰箱鐵架及
    電線之人確係被告，應堪認定。
  ㈣再者，證人賴譽中於原審尚證稱：伊在107 年5 月23日約下
    午3 時許在西寧南路與武昌街2 段路口看到被告後，詢問被
    告是否有在FRIDAYS餐廳旁拿取冰箱之鐵架，被告回答有拿
    ，僅辯稱以為是別人不要的東西，但返回派出所後製作筆錄
    時，就否認有拿取冰箱鐵架，伊詢問被告為何方才有承認拿
    取冰箱鐵架，被告很激動否認，很抗拒回答問題，但伊未將
    此紀錄於筆錄中等語（見原審107 年度易字第1126號卷第18
    8 至195 頁），而證人賴譽中身為員警，因接獲報案後依法
    追查竊取冰箱鐵架及電線之人，與被告間素無恩怨，當無刻
    意誣陷被告之必要，且被告在該次警詢應告知事項欄及受詢
    問人欄位均有拒絕簽名之情（見前揭偵查卷第3 、5  頁）
    ，復足認證人賴譽中所證稱被告於製作警詢筆錄時情緒激動
    且抗拒回答問題等情確屬實在，是證人賴譽中所為上開證述
    ，應堪屬實。倘被告並無竊取冰箱鐵架，於證人賴譽中詢問
    是否有在FRIDAYS餐廳旁拿取冰箱之鐵架時，應非辯稱其以
    為該冰箱鐵架為他人不要之物品，益證被告確有竊取冰箱之
    鐵架甚明。且告訴人遭竊取鐵架及電線之冰箱是全新的，業
    如前述，被告當無誤認係他人廢棄之物，則被告主觀上當具
    有竊盜之故意及不法所有之意圖至明。
  ㈤綜上，本件被告犯行事證明確，堪予認定，其所辯皆不足採
    ，應依法論科。
二、新舊法比較
    按行為後法律有變更者，適用行為時之法律。但行為後之法
    律有利於行為人者，適用最有利於行為人之法律，刑法第2 
     條第1 項定有明文。被告行為後，刑法第321 條之規定業
    經修正，並經總統於108 年5 月29日公布，於同年月31日施
    行，修正前刑法第321 條第1 項第3 款規定「犯竊盜罪而有
    下列情形之一者，處6 月以上、5 年以下有期徒刑，得併科
    新臺幣10萬元以下罰金：三、攜帶兇器而犯之。」，修正後
    刑法第321 條第1 項第1 款則規定「犯前條第一項、第二項
    之罪而有下列情形之一者，處6 月以上5 年以下有期徒刑，
    得併科50萬元以下罰金：三、攜帶兇器而犯之。」，經比較
    新舊法結果，修正後刑法第321 條第1 項第3 款規定雖未更
    動加重竊盜罪之構成要件及得科處之法定刑種，然已將罰金
    刑上限提高，自以修正前刑法第321 條第1 項第3 款之規定
    對被告較為有利，依刑法第2 條第1 項前段規定，本件自應
    適用被告行為時即修正前刑法第321 條第1 項第3 款規定處
    罰。
三、論罪科刑
    按刑法第321 條第1 項第3 款之攜帶兇器竊盜罪，係以行為
    人攜帶兇器竊盜為其加重條件，此所謂兇器，其種類並無限
    制，凡客觀上足對人之生命、身體、安全構成威脅，具有危
    險性之兇器均屬之，且祇須行竊時攜帶此種具有危險性之兇
    器為已足，並不以攜帶之初有行兇之意圖為必要。螺絲起子
    為足以殺傷人生命、身體之器械，顯為具有危險性之兇器（
    最高法院79年度台上字第5253號判決意旨參照）。查本件被
    告行竊時之不詳工具，雖未扣案，但既可剪斷冰箱之電線，
    應堪認至為銳利，是上開之物客觀上足以對於他人之生命、
    身體構成威脅而具有危險性，自屬刑法所謂兇器甚明。核被
    告所為，係犯修正施行前之刑法第321 條第1 項第3 款之攜
    帶兇器竊盜罪。
四、公訴意旨雖認被告所為尚涉犯刑法第354 條之毀損器物罪等
    語，然告訴人於警詢中係表示要對竊取其物品之人提出告訴
    ，於偵查中亦未表示欲提出毀損器物罪之告訴等情（見前揭
    偵查卷第17、27頁），是被告之毀損犯行顯未據告訴，本應
    諭知不受理之判決，茲因此部分所涉犯行如成立犯罪，與前
    述認定有罪之加重竊盜間有想像競合犯之裁判上一罪關係，
    爰就此部分不另為不受理之諭知。
五、駁回上訴之理由：
  ㈠原審經審理之結果，適用修正前刑法第321 條第1 項第3  款
    、刑法第2 條第1 項、第41條第1 項等規定，並審酌被告正
    值青壯，不思以正當方式獲取財物，竟以上開方式任意竊取
    由告訴人管領冰箱之鐵架及電線，犯後猶不斷飾詞否認，堪
    認對其所為毫無悔悟之意，犯後態度不佳，惟因所造成之財
    產損害非鉅，其惡性尚未達必入監執行而不予易科罰金機會
    之程度，兼衡酌其有多次竊盜之前科紀錄，素行難稱良好、
    智識程度為高職畢業、家境勉持及現無業等一切情狀，量處
    有期徒刑6 月，如易科罰金，以新臺幣1 千元折算1  日。
    就沒收部分並說明：被告之犯罪所得即竊得之冰箱鐵架2 枚
    及電線2 條，應予沒收，於全部或一部不能沒收或不宜執行
    沒收時，應追徵其價額；被告持以破壞並竊取冰箱電線所用
    之不詳工具，雖屬被告所有供犯罪所用之物，然該工具單獨
    存在不具刑法上之非難性，倘予追徵，對被告犯罪行為之不
    法、罪責評價並無影響，對於沒收制度所欲達成或附隨之社
    會防衛亦無任何助益，欠缺刑法上重要性，不予沒收。經核
    原審判決之認事用法均無違誤，量刑及沒收之宣告亦屬妥適
    。
  ㈡被告提起上訴雖否認加重竊盜之犯行，然此部分業經本院說
    明如前，是被告之上訴並無理由，應予駁回。
據上論斷，應依刑事訴訟法第368 條，判決如主文。
本案經檢察官陳建宏提起公訴，檢察官孟玉梅到庭執行職務。 
中　　華　　民　　國　　109 　年　　1 　　月　　15　　日
                  刑事第二十一庭審判長法　官  許宗和
                                      法　官  黃惠敏
                                      法　官  章曉文
以上正本證明與原本無異。
不得上訴。
                                      書記官  陳媖如
中　　華　　民　　國　　109 　年　　1 　　月　　17　　日
附錄本案論罪科刑法條
修正前刑法第321 條
犯竊盜罪而有下列情形之一者，處6 月以上、5 年以下有期徒刑
，得併科新臺幣10萬元以下罰金：
一、侵入住宅或有人居住之建築物、船艦或隱匿其內而犯之者。
二、毀越門扇、牆垣或其他安全設備而犯之者。
三、攜帶兇器而犯之者。
四、結夥三人以上而犯之者。
五、乘火災、水災或其他災害之際而犯之者。
六、在車站、埠頭、航空站或其他供水、陸、空公眾運輸之舟、
    車、航空機內而犯之者。
前項之未遂犯罰之。